【裁判字號】    98,消債更,274
【裁判日期】    980508
【裁判案由】    聲請更生程序
【裁判全文】
臺灣高雄地方法院民事裁定           98年度消債更字第274號
聲  請  人
即  債務人  甲○○
上列當事人因消費者債務清理事件聲請更生，本院裁定如下：
    主  文
聲請人即債務人甲○○自中華民國九十八年五月八日下午四時起
開始更生程序。
命司法事務官進行本件更生程序。
保全處分聲請駁回。
  理  由
一、本件聲請意旨略以：聲請人即債務人（以下簡稱聲請人）現
    積欠中國信託商業銀行股份有限公司（以下簡稱中國信託銀
    行）等金融機構債權人共計新臺幣（下同）3,552,197 元，
    於消費者債務清理條例施行後，曾依規定向最大債權人即中
    國信託銀行聲請債務共同協商，惟因聲請人曾參與銀行公會
    協商機制成立而遭星展銀行拒絕協商，故雙方協商不成立，
    有星展銀行民國97年6 月3 日出具之前置協商退件通知函可
    證。聲請人任職於享旺生化科技股份有限公司（以下簡稱享
    旺公司）、大武山廣播電台股份有限公司（以下簡稱大武山
    廣播公司），96年度薪資收入為440,360 元，惟聲請人個人
    每月生活費用為10,000元（含膳食費4,500 元、交通費
    3,500 元、醫療費2,000 元），並須扶養無工作配偶及2 名
    未成年子女，配偶部分支出扶養費10,000元、2 名未成年子
    女扶養費合計11,400元，此外，尚須負擔母親10分之3 的生
    活費用，以聲請人之收入扣除上開必要費用支出，所餘有限
    ，實有不能清償債務之情事。為此，爰聲請准予裁定更生等
    語。
二、按債務人不能清償債務或有不能清償之虞者，得依本條例所
    定更生程序，清理其債務；債務人無擔保或無優先權之債務
    總額未逾1,200 萬元者，於法院裁定開始清算程序或宣告破
    產前，得向法院聲請更生；債務人對於金融機構因消費借貸
    、自用住宅借款、信用卡或現金卡契約而負債務，在聲請更
    生或清算前，應提出債權人清冊，以書面向最大債權金融機
    構請求協商債務清償方案，並表明共同協商之意旨；法院開
    始更生程序之裁定，應載明其年、月、日、時，並即時發生
    效力；法院裁定開始更生或清算程序後，得命司法事務官進
    行更生或清算程序，必要時得選任律師、會計師或其他適當
    之自然人或法人一人為監督人或管理人，消費者債務清理條
    例第3 條、第42條第1 項、第151 條第1 項、第45條第1 項
    、第16條第1 項分別定有明文。
三、經查：
(一)聲請人主張之上開事實，有聲請人之財產及收入狀況說明書
    （見本院卷第5 頁至第6 頁）、債權人清冊（見本院卷第8
    頁至第10頁、第173 頁至第175 頁）、協議書及無擔保債務
    還款計畫書（見本院卷第11頁）、前置協商退件通知函（見
    本院卷第12頁）、戶籍謄本（見本院卷第21頁至第22頁）、
    聲請人、配偶及子女國稅局財產歸屬資料清單與95、96年度
    綜合所得稅各類所得資料清單（見本院卷第23頁至第25頁、
    第26頁至第28頁、第29頁至第34頁）、日常生活支出單據（
    見本院卷第35頁至第104 頁、第116 頁至第136 頁）、勞健
    保投保資料（見本院卷第105 頁至第106 頁、第148 頁）、
    抵押權設定登記書（見本院卷第107 頁至第108 頁、第160
    頁）、土地建物所有權狀（見本院卷第109 頁至第115 頁）
    、財團法人聯合徵信中心當事人綜合信用報告- 債務清理條
    例前置協商專用債權人清冊（見本院卷第138 頁至第141 頁
    、第182 頁至第188 頁、第217 頁）、薪資單（見本院卷第
    149 頁至第150 頁）、土地建物登記謄本（見本院卷第151
    頁至第158 頁）在卷可憑，堪信為真。
(二)查聲請人任職於大武山廣播公司及享旺公司，98年度1 、2
    月之每月實領薪資均為17,280元，合計每月薪資收入為34,5
    60元，其名下有房屋、土地各2 筆，有大武山廣播公司98年
    3 月24日大生98字第98016 號函及其附件、享旺公司98年3
    月24日享霞字第980324號函及其附件、聲請人之國稅局財產
    歸屬資料清單附卷可稽（見本院卷第25頁、第199 頁至第
    201 頁、第203 頁至第204 頁）。又聲請人之配偶丙○○95
    年、96年度皆無所得，名下無財產，有聲請人提出之丙○○
    95 年 度、96年度綜合所得稅各類所得資料清單、財產歸屬
    資料清單（見本院卷第26頁至第28頁），堪認聲請人陳報須
    扶養配偶及2 名未成年子女，信屬真實，而聲請人陳報每月
    個人及配偶之生活費用均為10,000元，扶養2 名未成年子女
    費用合計11,400元，尚無奢侈浪費之情事，應為合理之必要
    支出。至於聲請人陳報須負擔母親10分之3 生活費用部分，
    因按直系血親尊親屬受扶養之權利，固不受須無謀生能力之
    限制，惟仍須具備不能維持生活之要件，始足該當，此觀民
    法第1117條規定可明，查聲請人之母親張乙○○96年度利息
    收入即高達6,914 元，且其名下尚有房屋1 棟、土地1 筆、
    汽車1 輛，房地價值為1,703,920 元，有張乙○○之稅務電
    子閘門財產所得調件明細表在卷可參（見本院卷第206 頁）
    ，顯見聲請人之母張乙○○係有相當資力之人，難認有不能
    維持生活之情事，自不符合受扶養之要件，則聲請人所陳須
    負擔其母親10分之3 之生活費用，在聲請人已負擔高額債務
    之情況下，自不得列為其必要支出項目甚明。準此，聲請人
    每月必要支出為31,400元（計算式：10,000＋10,000+11,4
    00＝31,400），堪予認定。
(三)查聲請人截至98年4 月27日止積欠中國信託銀行房貸債務本
    金667,920 元，該債務有聲請人名下位於高雄市○○區○○
    路35之1 號13樓房屋及其坐落基地設定抵押擔保，該房地目
    前市價為850,000 元，另聲請人截至97年2 月10日止積欠新
    光人壽保險股份有限公司（以下簡稱新光人壽公司）房貸債
    務本金934,336 元，利率3.7%，該債務聲請人所擁有位於高
    雄市○○區○○街14號5 樓之1 房屋及其坐落基地（應有部
    分均為2 分之1） 設定抵押供擔保，該房地經鑑價後價值
    410,000 元（聲請人應有部分即價值205,000 元）等情，有
    卷附有中國信託銀行98年4 月27日民事陳報狀及附件、新光
    人壽公司98年4 月24日陳報狀及其附件、上開房地之土地、
    建物登記謄本、聲請人之國稅局財產歸屬資料清單可憑（見
    本院卷第151 頁至第158 頁、第230 頁至第237 頁、第242
    頁至第243 頁），財以聲請人所有之上開房地價值扣抵後，
    聲請人積欠中國信託銀行之房貸債務應可足額受償，尚餘
    182,020 元之財產值價（計算式：850,000-667,920 ＝
    182,080） ，另積欠新光人壽公司之房貸債務則為729,336
    元（計算式：934,336- 205,000＝729,336） ，此部分債務
    如以其房貸利率3.7%計算，每月應繳利息為2,249 元（計算
    式：729,336 ×3.7%÷12＝2,249） 。此外，聲請人截至98
    年4 月16日止，另積欠非現金卡之無擔保授信債務1,399,00
    0 元、信用卡債務527,197 元，有卷附財團法人金融聯合徵
    信中心當事人綜合信用報告可參（見本院卷第217-1 頁），
    如將聲請人上開正忠路房地所餘182,080 元之財產價值扣抵
    聲請人所積欠利率較高之信用卡債務，其信用卡債務應為
    345,117 元，則將聲請人之非現金卡之無擔保授信債務
    1,399,000 元、所餘信用卡債務345,117 元分別以利率10%
    、20% 之一般利率行情計算，每月應繳利息分別為11,658元
    、5,752 元（元以下均4 捨5 入，計算式：1,399, 000×10
    % ÷12＝11,658、345,117 ×20% ÷12＝5,752） ，準此，
    聲請人就上開債務每月應繳利息合計為19,659元（計算式：
    2,249+11,658+5,752＝19,659）。而聲請人目前每月薪資收
    入約為34,560元，扣除每月必要支出31,400元，僅餘3,160
    元，所餘款項尚不足繳納上述每月應繳利息19,659元，遑論
    清償全部債務之本金，是以聲請人目前之財產及收入狀況，
    確有不能清償債務之情事，應堪認定。
四、綜上所述，本件聲請人為一般消費者，並未從事營業活動，
    其有無法清償上開債務之情事，所負無擔保或無優先權之債
    務，並未逾1,200萬元，於消費者債務清理條例施行後曾向
    最大債權金融機構申請協商而不成立，且未經法院裁定開始
    清算程序或宣告破產。此外，本件又查無消費者債務清理條
    例第6條第3項、第8條或第46條各款所定駁回更生聲請之事
    由存在。從而，聲請人聲請更生，洵屬有據，應予准許，並
    依上開規定命司法事務官進行本件更生程序。
五、又本件更生聲請業經准許，已無保全處分必要，爰裁定如主
    文第三項所示。
六、依消費者債務清理條例第11條第1 項、第45條第1 項、第16
    條第1 項，裁定如主文。
中    華    民    國    98    年    5     月    8     日
              民事第六庭    法      官  林書慧
上為正本係照原本作成
本件不得抗告
本裁定已於98年5月8日下午4時公告。
中    華    民    國    98    年    5     月    8     日
                            書  記  官  莊豐源


司法院資訊處製作；財團法人民間司法改革基金會備份。
